【裁判字號】    99,易,1095
【裁判日期】    990712
【裁判案由】    竊盜
【裁判全文】
臺灣高雄地方法院刑事判決              99年度易字第1095號
公  訴  人  臺灣高雄地方法院檢察署檢察官
被      告  乙○○
上列被告因竊盜案件，經檢察官提起公訴（99年度偵字第7968號
），本院判決如下：
    主  文
乙○○犯竊盜罪，處拘役伍拾玖日，如易科罰金，以新臺幣壹仟
元折算壹日。又犯竊盜罪，處拘役拾日，如易科罰金，以新臺幣
壹仟元折算壹日。又犯竊盜罪，處拘役拾伍日，如易科罰金，以
新臺幣壹仟元折算壹日。應執行拘役柒拾日，如易科罰金，以新
臺幣壹仟元折算壹日。
其他被訴部分無罪。
    事  實
一、乙○○與丙○○係鄰居關係，詎竟各基於意圖為自己不法所
    有之犯意，分別為下述犯行：
  (一)於民國98年12月19日14時52分許，在高雄縣大寮鄉○○○段
    0293、0294、0295、0296地號農地（下稱前開丙○○農地）
    內，以不詳方式，自丙○○所栽種而已成熟之香蕉樹中，竊
    取香蕉苗35株（價值約新臺幣〔下同〕3 萬5,000 元）得手
    ，再以手推車載離現場。
  (二)於99年1 月9 日8 時19分許，在丙○○位於高雄縣大寮鄉○
    ○路78號之住處（下稱前開丙○○住處）前院，徒手竊取丙
    ○○所有之高麗菜2 顆、菜子1 包（價值約50元）得手。
  (三)於99年1 月17日8 時17分許，亦在前開丙○○住處前院，徒
    手竊取丙○○所有之鋤頭1 把（價值約800 元）得手。
二、案經丙○○訴由高雄縣政府警察局林園分局報請臺灣高雄地
    方法院檢察署檢察官偵查起訴。
    理  由
壹、證據能力方面
    本判決所引用之證據資料（詳後引用之各項證據），其中係
    屬傳聞證據部分，縱無刑事訴訟法第159 條之1 至第159 條
    之4 或其他規定之傳聞證據例外情形，亦因被告、檢察官均
    已明示同意作為證據使用（本院審易卷第27頁），且本院審
    酌卷內並無事證顯示各該陳述之作成時、地與週遭環境，有
    何致令陳述內容虛偽、偏頗之狀況後，也認為適當，依刑事
    訴訟法第159 條之5 第1 項之規定，為傳聞法則之例外，應
    有證據能力。
貳、有罪部分
一、訊據被告乙○○矢口否認有何竊盜犯行，辯稱：我並未竊取
    告訴人丙○○所有的菜子。而我雖曾拔取丙○○農地內香蕉
    苗，但沒有到35株那麼多，另外我拿的高麗菜，都是賣相不
    佳的，因為我想那些菜丙○○也賣不出去，就拿回家自己煮
    來吃，至於鋤頭，則是短暫借用，且用畢後已放回原處，我
    並無竊取香蕉苗、高麗菜及鋤頭的意思云云。經查：
  (一)被告與丙○○係鄰居關係，且曾於98年12月19日14時52分許
    ，在前開丙○○農地內，以不詳方式，自丙○○所栽種之成
    熟香蕉樹中，拔取香蕉苗數株，再以手推車載離現場，及於
    99年1 月9 日8 時19分許，在前開丙○○住處前院，徒手取
    走丙○○所有之高麗菜2 顆，又於99年1 月17日8 時17分許
    ，徒手取走丙○○所有之鋤頭1 把各情，為被告坦言在卷（
    偵卷第4-5 頁、本院易字卷第14頁反面、第16頁反面），且
    經證人丙○○於本院審理中證述明確（本院易字卷第14-15
    頁），並有贓物認領保管單（偵卷第9 頁）及監視錄影畫面
    翻拍照片（偵卷第10-14 頁）在卷可稽，自堪認定。又依前
    開贓物認領保管單（偵卷第9 頁）所載：員警接獲報案後，
    自被告處查扣返還予丙○○之香蕉苗數量乃為35株一情，足
    認被告擅自拔取丙○○所有香蕉苗之株數，確為35株無訛，
    被告辯稱其所拔取之香蕉苗不足35株云云，並非事實。
  (二)茲經本院當庭勘驗監視錄影擷取畫面（因卷附翻拍照片色澤
    不清晰，是以本院另當庭勘驗蒐證光碟內之照片檔）顯示：
    被告身著橘色外衣且頭戴斗笠，伸手拿取放置在前開丙○○
    住處前庭櫃頂，其上再以帽子蓋住之物品（勘驗之第2 張照
    片檔），進而又伸手拿取擺放該庭院之高麗菜（勘驗之第3
    張照片檔，即偵卷第13頁下方照片）；及被告改著深藍色衣
    服現身在前開丙○○住處前庭，且手執鋤頭1 把正欲離去（
    勘驗之第5 張照片檔，即偵卷第14頁上方照片）各情，並製
    有勘驗筆錄在卷可稽（本院易字卷第15頁）。而證人丙○○
    於本院審理中也另明確證稱：被告之前就常常到我住處前庭
    隨意拿東西，經屢勸不聽，還表示我的指控沒有證據，我不
    勝其擾才架設監視器。我是將菜子放在庭院櫃子的櫃頂，上
    方再以帽子遮避，而監視器拍攝被告擅自取走高麗菜的該次
    ，還明顯拍攝到被告另在我擺放菜子的處所翻蒐並取走物品
    ，所以被告該次是拿了高麗菜及菜子。至於監視器拍攝被告
    擅自取走我所有、擺放在庭院內的鋤頭後，該鋤頭至今猶下
    落不明，被告未曾返還等語（本院易字卷第14-16 頁）。則
    被告於99年1 月9 日8 時19分許，在前開丙○○住處前庭拿
    取高麗菜該次，確實一併拿走菜子，及被告於99年1 月17日
    8 時17分許取走丙○○所有鋤頭該次，亦係被告刻意走入前
    開丙○○住處前院所犯，而核與農人在農作過程中，因一時
    急需，隨手借用（不告而取）相鄰農地擺放鋤頭等物之情況
    迥異，且被告取走鋤頭後，迄未返還各情，均堪明認，被告
    空言辯稱其並未拿取菜子，且僅係短暫借用鋤頭云云，俱屬
    飾卸之詞，無足採信。
  (三)被告取走丙○○之香蕉苗、高麗菜後，乃分別栽種於自己之
    香蕉園內、食用完畢，業據被告自陳在卷（偵卷第4 頁反面
    ），另同遭被告取走之鋤頭等物，則未據被告返還予丙○○
    而已下落不明，也經本院認定如前，從而被告就香蕉苗、高
    麗菜、菜子、鋤頭等物，均顯具刻意排除原所有人丙○○支
    配，而逕將該等物品之本身或體現價值併入自已財產之所有
    （取得）意圖，又被告並未對前開物品享有正當權源，則被
    告自亦顯具不法意圖甚明，被告辯稱自己並無竊盜意圖云云
    ，也非實在。
  (四)綜上，本案事證明確，被告犯行堪以認定，應依法論科。
二、核被告關於事實欄(一)至(三)所為，均係犯刑法第320 條第1 項
    之竊盜罪。被告所犯前開3 罪，時間迥異，顯係出於各別犯
    意為之者，應予分論併罰。
三、本院審酌被告貪圖小利，動輒竊取鄰居丙○○所有物品，致
    令丙○○之財產權益迭遭侵害且又不勝其擾；況被告犯後未
    稍具悔意，反於本院審理中，屢屢空口指責丙○○係隨意提
    告（本院易字卷第17頁），實屬不該。惟念被告素無前科，
    有臺灣高等法院被告前案紀錄表在卷可稽，且其係徒手行竊
    ，犯罪手段尚稱平和。再斟以被告已年近60歲、務農、家境
    貧寒（參見被告警詢筆錄「受詢問人欄」之記載），及其3
    次行竊物品之價值，分別為3 萬餘元、數十元、數百元等一
    切情狀，爰分別量處如主文各所示之刑，且均諭知以1,000
    元折算1 日之易科罰金折算標準。末為被告定應執行之刑，
    且諭知同前之易科罰金折算標準，至檢察官求予量處有期徒
    刑1 年8 月，尚嫌過重；另係屬保安處分之強制工作，乃為
    對受處分人將來之危險性所為之處置，以達教化與治療之目
    的，雖在採取刑罰與保安處分雙軌制之我國，保安處分僅為
    刑罰之補充制度，然其限制人民之權利，實與刑罰同，本諸
    法治國家保障人權之原理及刑法之保護作用，保安處分之宣
    告，亦應與行為人所為行為之嚴重性、行為人所表現之危險
    性，及對於行為人未來行為之期待性相當（司法院大法官釋
    字第471 號解釋理由書參照），查被告歷次行竊物品之價值
    ，多在數十元至數百元間，已如前述，足認被告犯行所生之
    危害，多屬甚微，本院因認就被告所犯各罪分別諭知如主文
    各所示之拘役刑，方符罪責相當原則，且應已足使被告心生
    警惕而無高度之再犯危險，至於檢察官另請求對被告宣告強
    制工作，顯屬過苛，併指明之。
、無罪部分
一、公訴意旨另略以：被告另曾於99年1 月11日8 時15分許，亦
    在前開丙○○住處前院，徒手竊取金瓜1 顆、鐮刀1 把，因
    認被告此部分所為，亦係涉犯刑法第320 條第1 項之普通竊
    盜罪嫌云云。
二、按犯罪事實應依證據認定之，無證據不得認定犯罪事實；不
    能證明被告犯罪者，應諭知無罪之判決，刑事訴訟法第154
    條第2 項、第301 條第1 項前段分別定有明文。次按刑事訴
    訟法第161 條第1 項規定，檢察官就被告犯罪事實，應負舉
    證責任，並指出證明之方法。因此，檢察官對於起訴之犯罪
    事實，應負提出證據及說服之實質舉證責任。倘其所提出之
    證據，不足為被告有罪之積極證明，或其指出證明之方法，
    無從說服法院以形成被告有罪之心證，基於無罪推定之原則
    ，自應為被告無罪判決之諭知（最高法院92年臺上字第128
    號判例要旨參照）。
三、公訴人認被告涉及此部分犯行，乃係以證人丙○○於警詢及
    檢察事務官前之陳述，資為主要論據。訊據被告堅決否認此
    部分犯行，並以：我沒有竊取丙○○所有之鐮刀及金瓜等語
    置辯。經查，由證人丙○○於本院審理中所明確證稱：我所
    裝設之監視錄影器材並未拍攝到被告下手行竊鐮刀之該次犯
    行，我是事後才發現鐮刀不見了等語（本院易字卷第15頁反
    面），足見證人丙○○並未親見被告下手行竊鐮刀、金瓜之
    經過，且其所設置之錄影監視器材，亦未曾攝錄到任何關於
    被告下手行竊鐮刀、金瓜之影像，而係徒憑其事後發現原擺
    放在前開住處前庭之鐮刀及金瓜亦已不見蹤影一節，逕自臆
    測鐮刀、金瓜等物，應係遭被告竊走，並於警詢、檢察事務
    官詢問之際，先後陳述其臆測。證人丙○○於警詢及檢察事
    務官前關於被告曾竊取鐮刀及金瓜等所述，既係出於臆測，
    本無足資為被告不利之認定。況鐮刀、金瓜均具相當體積，
    原不若菜子可以隨手置入衣、褲袋中藏放予以隱匿，為眾所
    週知，茍被告確曾於99年1 月11日8 時15分許，在前開丙○
    ○住處前院拿取鐮刀、金瓜，焉可能已於99年1 月9 日8 時
    19分許，攝錄下被告在同一地點竊取菜子等物經過之該組錄
    影監視器材，卻未攝錄到相關影像？益徵公訴人所指被告曾
    行竊鐮刀、金瓜等情，真實性尚屬有疑。被告被訴竊取鐮刀
    、金瓜之犯嫌既有未足，且公訴人亦未提出其他積極事證，
    足資說服本院認定被告確曾為此部分犯行，揆諸首開說明，
    本院即應就被告被訴竊取鐮刀及金瓜之部分，而為無罪之諭
    知。
據上論斷，應依刑事訴訟法第299 條第1 項前段、第300 條、第
301 條第1 項前段，刑法第339 條第2 項、第41條第1 項前段、
第8 項，刑法施行法第1 條之1 ，判決如主文。
本案經檢察官甲○○到庭執行職務。
中    華    民    國    99    年    7     月    12    日
                  刑事第十一庭  法  官  莊珮吟
以上正本證明與原本無異。
如不服本判決應於收受判決後10日內向本院提出上訴書狀，並應
敘述具體理由。其未敘述上訴理由者，應於上訴期間屆滿後20日
內向本院補提理由書(均須按他造當事人之人數附繕本)「切勿逕
送上級法院」。
中    華    民    國    99    年    7     月    12    日
                                書記官  鍾淑美
◎附錄本案所犯法條：
《刑法第320 條第1 項》
意圖為自己或第三人不法之所有，而竊取他人之動產者，為竊盜
罪，處5 年以下有期徒刑、拘役或500 元以下罰金。
《刑法施行法第1 條之1 》
中華民國94年1 月7 日刑法修正施行後，刑法分則編所定罰金之
貨幣單位為新臺幣。
94年1 月7 日刑法修正時，刑法分則編未修正之條文定有罰金者
，自94年1 月7 日刑法修正施行後，就其所定數額提高為30倍。
但72年6 月26日至94年1 月7 日新增或修正之條文，就其所定數
額提高為3 倍。

司法院資訊處製作；財團法人民間司法改革基金會備份。
